臺灣臺南地方法院刑事判決
110年度交簡上字第172號
上  訴  人  
即  被  告  郭意鈴



上列上訴人因過失傷害案件，不服本院簡易庭民國110年9月7日1
10年度交簡字第1522號第一審判決（聲請簡易判決處刑及移送併
辦案號：110年度調偵字第920號、110年度偵字第8642號），提
起上訴，本院管轄之第二審合議庭判決如下：
    主      文
上訴駁回。
郭意鈴緩刑貳年，並應於本判決確定後陸個月內，向公庫支付新
臺幣貳萬元。
    事實及理由
一、本案經本院審理結果，認原審以上訴人即被告郭意鈴犯刑法
    第284條前段之過失傷害罪，並適用同法第55條、第62條前
    段、第41條第1項前段，刑法施行法第1條之1，以簡易判決
    判處拘役45日，如易科罰金以新臺幣（下同）1,000元折算1
    日，其認事用法及量刑均無不當，應予維持，除證據部分補
    充「被告於本院審理中之自白」、「臺南市車輛行車事故鑑
    定覆議委員會南覆0000000號案覆議意見書1份」、「本院勘
    驗筆錄1份及截圖8張」、「被告提出車損照片1張」外，其
    餘均引用第一審判決書記載之事實、理由及證據（含所引用
    之聲請簡易判決處刑書、移送併辦意旨書，如附件）。
二、本件被告以其已經盡力欲與告訴人林進楠、黃雪2人達成和
    解，從未推卸責任，然因告訴人2人請求金額過高而無法達
    成共識，希望能從輕量刑，或給予緩刑為由提起上訴。
(一)惟按刑之量定，係實體法上賦予法院得為自由裁量之事項，
    倘其未有逾越或濫用法律所規定裁量之外部及內部性界限，
    並符合法規範之體系及目的，遵守一般有效之經驗及論理法
    則，即不得任意指為違法。查原審係基於調查審理所認定之
    事實，審酌被告就本案車禍之過失、告訴人2人身體受傷程
    度及因而產生之身體及精神上痛苦、告訴人林進楠駕駛車輛
    亦有左偏行駛之次因、雙方未達成和解及被告之學歷、家庭
    經濟狀況，及偵查中對車禍發生過程並未飾詞隱瞞之犯後態
    度等一切情狀，量處被告拘役45日，並諭知如易科罰金以1,
    000元折算1日之標準。本院認為被告所犯刑法第284條前段
    之過失傷害罪，法定本刑為1年以下有期徒刑、拘役或10萬
    元以下罰金，以被告應負之過失責任，以及告訴人2人所受
    傷勢、被告尚未與告訴人2人和解，暨被告坦承本案犯行等
    各情觀之，原審量處上開刑度，並未逾越客觀上之適當性、
    相當性與必要性之比例原則，尚屬原審合法裁量權之行使，
    難認係違法失當。被告以前揭理由指摘原審量刑過重提起上
    訴，經核為無理由，應予駁回。
(二)又按受2年以下有期徒刑、拘役或罰金之宣告，而有下列情
    形之一，認以暫不執行為適當者，得宣告2年以上5年以下之
    緩刑，其期間自裁判確定之日起算：一、未曾因故意犯罪受
    有期徒刑以上刑之宣告者。二、前因故意犯罪受有期徒刑以
    上刑之宣告，執行完畢或赦免後，五年以內未曾因故意犯罪
    受有期徒刑以上刑之宣告者，刑法第74條第1項定有明文。
    經查：
　1.被告前未曾受有期徒刑以上刑之宣告，有臺灣高等法院被告
    前案紀錄表在卷可參(簡上卷第131頁)，可見被告符合刑法
    第74條第1項第1款之要件。
　2.再者，被告為本件犯行係因一時疏忽未注意交通安全導致與
    告訴人林進楠騎乘之機車(搭載其母即告訴人黃雪)發生碰撞
    ，導致告訴人2人受有傷害。另佐以告訴人林進楠於警詢時
    稱其當時左偏行駛之目的地為左轉至對向臺南市歸仁區衛生
    所旁之小巷子等語(警卷第13頁)，與上引之本院勘驗筆錄及
    截圖所載車禍發生過程及覆議意見書結論「被告駕駛自小客
    車，跨雙黃線行駛，未注意車前狀況，未保持安全距離，為
    肇事主因；告訴人林進楠駕駛普通重型機車左偏行駛，為肇
    事次因。(無照駕駛有違規定)」(簡上卷第45至46、56至57
    、69至72頁)相參照，可見本件車禍發生地點並非交岔路口
    ，該直行路段劃設禁止跨越之雙黃線，告訴人林進楠竟於該
    處左偏行駛欲斜橫越車道、雙黃線至對向巷弄，其違規駕駛
    車輛之行為，確實就本件車禍之肇致，亦有相當之過失。因
    此，告訴人2人雖受有傷勢而得向被告請求民事上賠償，被
    告若對於應賠償數額有爭執，仍屬於法律賦予被告正當之民
    事訴訟攻擊防禦權行使，當不能以被告對民事賠償數額有所
    爭執、無從與告訴人2人達成和解，即認定被告不宜宣告緩
    刑，合先敘明。
　3.本件審酌，被告對其為本案犯行致告訴人2人受傷，於本院
    審理時已坦承犯行，深表悔悟，可見被告已經確實認知自己
    行車違規過失致他人受傷之不法行為。被告雖尚未能與告訴
    人2人成立和解，但參照被告與告訴人於111年1月26日在本
    院調解時雙方所提之調解條件(本院卷第109頁)及被告於本
    院審理中供稱：其調解中陳明願意將原審判處之刑度折算易
    科罰金之數額，如數賠償告訴人等語(本院卷第130頁)，可
    知被告、告訴人2人之代理人均已盡力減少雙方就本件車禍
    賠償金額之差距，展現促進調解之態度，被告亦確實有願意
    彌補告訴人2人損害。雖然雙方賠償數額仍有相當歧見，而
    依上段說明，被告縱使就賠償金額有所爭執，仍在民事訴訟
    法所保障之攻擊防禦權範疇內，不能就此遽認被告仍有執行
    本件刑罰之必要。是綜合上開考量，本院認經此偵、審程序
    ，被告就其行車安全應遵守之規範應已經明瞭，當知所警惕
    ，而無再犯之虞，所宣告之刑以暫不執行為適當，併予諭知
    緩刑2年。
　4.惟參酌被告確實就本件車禍之肇致確有過失，為予以被告適
    當之警惕、確保被告得記取教訓，培養正確之行車觀念，避
    免再犯，自應命其履行一定之負擔為宜，故併依刑法第74條
    第2項第4款規定，命被告應於本判決確定之日起6個月內向
    公庫支付20,000元，以資惕勵。
據上論斷，應依刑事訴訟法第455條之1第1項、第3項、第364條
、第368條、第373條，刑法第74條第1項第1款、第2項第4款，判
決如主文。
本案經檢察官周文祥聲請簡易判決處刑、檢察官莊立鈞移送併辦
、檢察官莊士嶔到庭執行職務。
中　　華　　民　　國　　111 　年　　3 　　月　　9 　　日
                  刑事第十五庭  審判長法  官  莊政達
                                      法  官  陳貽明
                                      法  官  李音儀
以上正本證明與原本無異。
不得上訴。
　　　　　　　　　　　　　　　　　　　書記官  陳怡蓁
中　　華　　民　　國　　111 　年　　3 　　月　　9 　　日
附錄本件論罪科刑法條：
中華民國刑法第284條
因過失傷害人者，處1年以下有期徒刑、拘役或10萬元以下罰金
；致重傷者，處3年以下有期徒刑、拘役或30萬元以下罰金。

附件：
臺灣臺南地方法院刑事簡易判決
110年度交簡字第1522號
聲　請　人　臺灣臺南地方檢察署檢察官
被　　　告　郭意鈴　女　(民國00年0月0日生)
　　　　　　　　　　身分證統一編號：Z000000000號
　　　　　　　　　　住臺南市○○區○○○街00號
　　　　　　　　　　居臺南市○○區○○街0號11樓之3
上列被告因過失傷害案件，經檢察官聲請以簡易判決處刑（110
年度調偵字第920號）及移送併辦（110年度偵字第8642號），本
院判決如下：
    主      文
郭意鈴過失傷害人，處拘役肆拾伍日，如易科罰金，以新臺幣壹
仟元折算壹日。
    事實及理由
一、本件犯罪事實及證據，除就附件聲請簡易判決處刑書及移送
    併辦意旨書所載更正如下外，其餘均引用聲請簡易判決處刑
    書及移送併辦意旨書之記載：
　㈠聲請簡易判決處刑書之「犯罪事實欄」第一項第3、4行及移
    送併辦意旨書之「犯罪事實欄」第一項第4、5行所載「原應
    注意汽車行駛時，駕駛人應注意車前狀況，並隨時採取必要
    之安全措施」，補充為「原應注意汽車在同一車道行駛時，
    除擬超越前車外，後車與前車之間應保持隨時可以煞停之距
    離，且應注意車前狀況，並隨時採取必要之安全措施」。
　㈡移送併辦意旨書之「犯罪事實」欄第一項第10、11行所載「
    左腳、左手等傷害」應補充為「左上肢擦挫傷、雙下肢擦挫
    傷等傷害」；第四項「併案理由」欄第5行所載「竊盜犯行
    」應更正為「過失傷害犯行」。
　㈢證據部分補充「臺南市車輛行車事故鑑定委員會南鑑0000000
    案鑑定意見書」。
二、論罪科刑部分：
　㈠核被告郭意鈴所為，係犯刑法第284條前段之過失傷害人罪。
    被告本於一個過失行為，同時導致告訴人黃雪、林進楠受傷
    ，係一個過失行為同時觸犯二個相同之罪名，為想像競合犯
    ，應依刑法第55條論以一個過失傷害人罪，且移送併辦部分
    ，因與聲請簡易判決處刑部分有想像競合之裁判上一罪關係
    ，為聲請簡易判決效力所及，本院自應併予審理。
　㈡被告於肇事後留在現場，並於犯罪未被發覺前，主動向前往
    處理且尚不知肇事者為何人之臺南市政府警察局歸仁分局歸
    仁交通分隊警員，主動表示其即為肇事車輛之駕駛者，有臺
    南市政府警察局歸仁分局交通分隊道路交通事故肇事人自首
    情形紀錄表1份可稽（見同分局南市警歸偵字第1100049622
    號卷第29頁），被告於犯罪未遭發覺之前，即主動承認肇事
    而受裁判，業合乎刑法第62條前段所指對於未發覺之罪自首
    而受裁判之要件，且其主動向警供陳肇事情節，助益犯罪事
    實之偵查釐清，堪認其之自首係出於內心悔悟，依刑法第62
    條前段規定減輕其刑。
  ㈢審酌被告駕車行駛時，本應注意道路交通安全規則之相關規
    定，以維護行車安全，竟仍疏於注意，肇生本件車禍並致告
    訴人二人因而受傷，使告訴人二人均承受身體及心理上之苦
    痛，然念及被告係為一時疏忽，且於偵訊中對於發生車禍之
    過程未飾詞隱瞞，犯後態度尚非惡劣，並斟酌駕駛車牌號碼
    000-000號機車搭載告訴人黃雪之告訴人林進楠，就本件車
    禍，係有左偏行駛而屬於肇事次因之情形，有臺南市車輛行
    車事故鑑定委員會南鑑0000000案鑑定意見書1份可參，則告
    訴人林進楠就本件車禍之發生亦存有過失，並非由被告負全
    部過失責任，復考量告訴人黃雪受有胸椎第8、11壓迫性骨
    折，以及告訴人林進楠受有左上肢擦挫傷、雙下肢擦挫傷之
    傷勢程度，以及被告未與告訴人二人達成和解而未能實質撫
    慰告訴人二人之傷痛，復兼衡被告於司法警察調查中自述其
    係國中畢業之智識程度及家庭經濟為小康狀況等一切情狀，
    量處如主文所示之刑，並諭知如易科罰金之折算標準。
三、依刑事訴訟法第449條第1項、第454條第2項，刑法第284條
    前段、第55條、第62條前段、第41條第1項前段，刑法施行
    法第1條之1，判決如主文。
四、如不服本判決，得於判決送達之日起20日內，以書狀敘述理
    由，向本庭提起上訴。
中　　華　　民　　國　　110 　年　　9 　　月　　7 　　日
                  刑事第十三庭  法  官  陳威龍
以上正本證明與原本無異。
                                書記官　楊琄琄
中　　華　　民　　國　　110 　年　　9 　　月　　8 　　日
附錄論罪科刑法條：
刑法第284條前段：
因過失傷害人者，處1年以下有期徒刑、拘役或10萬元以下罰金
；致重傷者，處3年以下有期徒刑、拘役或30萬元以下罰金。
【附件】
臺灣臺南地方檢察署檢察官聲請簡易判決處刑書　
                                    110年度調偵字第920號
　　被　　　告　郭意鈴　女　64歲（民國00年0月0日生）
　　　　　　　　　　　　住臺南市○○區○○○街00號
                        居臺南市○○區○○街0號11樓之3
　　　　　　　　　　　　國民身分證統一編號：Z000000000號
上列被告因過失傷害案件，業經偵查終結，認為宜聲請以簡易判
決處刑，茲將犯罪事實及證據並所犯法條分敘如下：
　　　　犯罪事實
一、郭意鈴於民國109年10月22日17時6分許，駕駛車牌號碼0000
    -00號自小客車，沿臺南市歸仁區中正北路1段自南向北方向
    行駛，途經該路段1號前時，原應注意汽車行駛時，駕駛人
    應注意車前狀況，並隨時採取必要之安全措施。而依當時天
    候晴、日間自然光線、路面乾燥、無缺陷、無障礙物、視距
    良好，客觀上並無不能注意之情事，竟疏未注意及此，貿然
    前行，適同向在前林進楠（未據告訴）騎乘車牌號碼000-00
    0號普通重型機車搭載黃雪行駛至此，雙方因而發生碰撞，
    致黃雪受有胸椎第8、11壓迫性骨折之傷害。
二、案經黃雪訴由臺南市政府警察局歸仁分局報告偵辦。
　　　　證據並所犯法條 
一、訊據被告郭意鈴對於其右前保險桿與大燈與告訴人乘坐之機
    車發生碰撞之事實坦承不諱，核與告訴人黃雪指訴情節大致
    相符，復有道路交通事故現場圖、道路交通事故調查報告表
    （一）、（二）、吳國榮聯合診所及成大醫學院附設醫院診
    斷證明書各1紙、現場與車損照片11幀等在卷可稽。按汽車
    行駛時，駕駛人應注意車前狀況，並隨時保持必要之安全措
    施，道路交通安全規則第94條第3項定有明文。被告駕車自
    應注意上述道路交通安全規定。又依卷附道路交通事故調查
    報告表所載，當時客觀上並無不能注意之情形，被告竟疏未
    注意及此，以致肇事，致告訴人受傷，被告應有過失。且被
    告過失行為與告訴人之受傷間具有相當因果關係，本件事證
    明確，被告犯嫌堪予認定。
二、核被告所為，係犯刑法第284條前段之過失傷害罪嫌。
三、依刑事訴訟法第451條第1項聲請逕以簡易判決處刑。
　　此　　致
臺灣臺南地方法院
中　　華　　民　　國　 110　　年　　4 　　月　　27　　日
　　　　　　　　　　　　　　　檢察官  周文祥
本件證明與原本無異
中　　華　　民　　國　 110　　年　　4 　　月　　29　　日
                              書記官  鍾明智
所犯法條：
中華民國刑法第284條
因過失傷害人者，處 1 年以下有期徒刑、拘役或 10 萬元以下
罰金；致重傷者，處 3 年以下有期徒刑、拘役或 30 萬元以下
罰金。

附記事項：
本件係依刑事訴訟法簡易程序辦理，法院簡易庭得不傳喚被告、
輔佐人、告訴人、告發人等出庭即以簡易判決處刑；被告、被害
人、告訴人等對告訴乃論案件如已達成民事和解而要撤回告訴或
對非告訴乃論案件認有受傳喚到庭陳述意見之必要時，請即另以
書狀向簡易法庭陳述或請求傳訊。
【附件】
臺灣臺南地方檢察署檢察官移送併辦意旨書
                                     110年度偵字第8642號
　　被　　　告　郭意鈴　女　64歲（民國00年0月0日生）
　　　　　　　　　　　　住臺南市○○區○○○街00號
　　　　　　　　　　　　居臺南市○○區○○街00號之3
　　　　　　　　　　　　國民身分證統一編號：Z000000000號
上列被告因過失傷害案件，應與貴院審理之110年度交簡字第152
2號案件併案審理，茲將犯罪事實、證據、所犯法條及併案理由
分述如下：
一、犯罪事實：
    郭意鈴於民國109年10月22日17時6分許，駕駛車牌號碼0000
    -00號自用小客車，沿臺南市歸仁區中正北路1段自南向北方
    向行駛，途經該路段1號前時，原應注意汽車行駛時，駕駛
    人應注意車前狀況，並隨時採取必要之安全措施，而依當時
    天候晴、日間自然光線、路面乾燥、無缺陷、無障礙物、視
    距良好，客觀上並無不能注意之情事，竟疏未注意及此，貿
    然前行，適同向在前林進楠騎乘車牌號碼000-000號普通重
    型機車、搭載黃雪（此過失傷害部分，業經聲請簡易判決處
    刑）行駛至此，雙方因而發生碰撞，致林進楠受有左腳、左
    手等傷害，黃雪則受有胸椎第8、11壓迫性骨折之傷害。案
    經林進楠訴由臺南市政府警察局歸仁分局報告偵辦。
二、證據：
（一）被告郭意鈴於警詢時之自白。
（二）告訴人林進楠於警詢時之指述。
（三）證人黃雪於警詢時之證述（見本署110年度調偵字第920號
      警卷第7頁以下）。
（四）臺南市政府警察局道路交通事故談話紀錄表（郭意鈴、林
      進楠、黃雪）影本3份、道路交通事故現場圖影本、道路
      交通事故調查報告表（一）、（二)影本各1份、11道路交
      通事故照片影本11張（見本署110年度調偵字第920號警卷
      第7頁以下）。
（五）國立成功大學醫學院附設醫院診斷證明書（林進楠，109 
       年10月22日）影本1份。
三、所犯法條：刑法第284條前段之過失傷害罪嫌。
四、併案理由：被告郭意鈴前曾被訴過失傷害案件，經本署檢察
    官以110年度調偵字第920號聲請簡易判決處刑，現由貴院（
    調股）以110年度交簡字第1522號案件審理中，有該案聲請
    簡易判決處刑書查詢本、全國刑案資料查註表各1份在卷可
    參。本案被告所犯前開竊盜犯行，與該案有想像競合犯之裁
    判上一罪關係，為前案聲請簡易判決處刑效力所及，應予併
    案審理。
　　此　致
臺灣臺南地方法院
中　　華　　民　　國　 110　　年　　7 　　月　　20　　日
　　　　　　　　　　　　　　　檢察官　莊  立  鈞
本件正本證明與原本無異
中　　華　　民　　國　 110　　年　　7　   月　  26　　日
                              書  記  官  林志誠
附錄本案所犯法條全文 
中華民國刑法第284條
因過失傷害人者，處 1 年以下有期徒刑、拘役或 10 萬元以下
罰金；致重傷者，處 3 年以下有期徒刑、拘役或 30 萬元以下
罰金。